【裁判字號】    98,交聲,1568
【裁判日期】    990323
【裁判案由】    聲明異議
【裁判全文】
臺灣臺南地方法院交通事件裁定        98年度交聲字第1568號
移送機關    交通部公路總局嘉義區監理所新營監理站
異議人即
受處分人    甲○○
上列異議人即受處分人因違反道路交通管理處罰條例案件，對於
交通部公路總局嘉義區監理所新營監理站民國98年12月18日所為
之裁決處分（處分案號：新監裁違字第裁73-ZCA391996號），聲
明異議，本院裁定如下：
    主  文
原處分撤銷。
甲○○汽車駕駛人，行駛高速公路速度超過規定之最高時速二十
公里以上未滿四十公里，處罰鍰新臺幣參仟伍佰元，並記違規點
數壹點。
    理  由
一、原處分意旨略以：異議人即受處分人甲○○（下稱異議人）
    駕駛其所有車牌號碼8409-SU 號自用一般小客車，於民國98
    年9 月26日14時30分許，行經速限100 公里之國道一號高速
    公路南下152.1 公里路段時，經測得時速122 公里，超速22
    公里，行車速度超過規定之最高時速20公里以上未滿40公里
    ，經測速照相後由內政部警政署國道公路警察局第三警察隊
    泰安分隊警員逕行製單舉發，嗣經移送機關即交通部公路總
    嘉義區監理所新營監理站以其違規事證明確，依照道路交通
    管理處罰條例第33條第1 項第1 款及違反道路交通管理事件
    統一裁罰標準表等規定，裁處異議人罰鍰新臺幣（下同）3,
    500 元之處分。
二、本件聲明異議意旨略以：本件舉發違規地點之300 公尺前並
    未設置警告標示，且經異議人向監理站陳述意見，警方避答
    此一問題，聲稱於法並無不合，惟經異議人於11月22日至29
    日兩次行經國道一號高速公路南下151.55公里時卻出現一處
    新設警告標示，顯見警方亦自知該處舉發違規乃不合法，才
    有如此補救動作，因而為此聲明異議，請求撤銷原處分等語
    。
三、按汽車行駛於高速公路、快速公路或設站管制之道路，不遵
    使用限制、禁止、行車管制及管理事項之管制規則，而有行
    車速度超過規定之最高速限或低於規定之最低速限之行為者
    ，處汽車駕駛人3,000 元以上6,000 元以下罰鍰，並記違規
    點數1 點，道路交通管理處罰條例第33條第1 項第1 款、第
    63條第1 項第1 款分別定有明文。
四、經查：
(一)異議人駕駛其所有車牌號碼8409-SU 號自用一般小客車，於
    98年9月26日14時30分許，行經速限100公里之國道一號高速
    公路南下152.1公里路段時，經測得時速122公里，超速22公
    里，行車速度超過規定之最高時速20公里以上未滿40公里，
    經測速照相後由內政部國道公路警察局第三警察隊泰安分隊
    警員逕行製單舉發等情，有內政部警政署國道公路警察局98
    年10月12日公警局交字第ZCA391996號舉發違反道路交通管
    理事件通知單1紙及違規採證照片1幀附卷可稽，且異議人對
    其違規超速之事實並不爭執，是異議人所有上開自用一般小
    客車超速違規之事實，應足認定。
(二)異議人固以前詞置辯，然按道路交通管理處罰條例第7 條之
    2 第3 項雖規定對於行車速度超過規定之最高速限或低於規
    定之最低速限之違規行為，採用固定或非固定式科學儀器取
    得證據資料證明者，於一般道路須至少於100 公尺，於高速
    公路、快速公路須至少於300 公尺前，明顯標示之，然上開
    規定係因考量政府處罰違規超速之行為，其目的並不在於處
    罰本身，而係欲透過此舉而促使駕駛人能夠遵守速限規定，
    故要求交通及警政單位，在一定距離前樹立警告標示，以提
    醒駕駛人注意遵守速限規定，並避免有遭民眾詬病為「偷拍
    」之執法方式。又按駕駛人開車應遵守交通速限，除為法定
    之義務外，更為最基本之交通常識與行車道德，自不因上開
    條文之增訂而有所減輕，亦無所謂「該標示300 公尺外不會
    有測速照相儀器」而得任意超速之信賴利益可言，是以執法
    單位若確實已採取相當之提醒措施，使駕駛人能及時注意到
    前方有測速照相儀器，而得適時將速度維持在法定速限內，
    即應認已符合法定程序；至於該標示與科學儀器間之最遠距
    離應若干？並無明文，依上開立法意旨，既係敦促駕駛人遵
    守速限規範以達行車安全之目的，則此法無明文部分，自得
    委諸道路主管機關視具體情況而為設置。查本件違規地點「
    國道一號南下152.1 公里」前之151.55公里處設有「最高速
    限標誌100 公里」及「前有測速照相」警告標誌之告示牌，
    且上開警告標誌及告示牌早於93年7 月26日設置驗收一情，
    有內政部警政署國道公路警察局第三警察隊99年2 月4 日公
    警三交字第0990300809號函暨「最高速限標誌100 公里」警
    告標誌及「前有測速照相」告示牌之驗收照片1 幀在卷可參
    ，觀諸上揭告示牌，設置位置及高度適中，字體清晰，前方
    亦無足以阻擋駕駛人視線之障礙物或遮蔽物存在，且依告示
    牌設置地點，至上揭取締地點距離約為550 公尺，兩點間之
    行車時間以本路段最高時速100 公里計算亦僅需約19.8秒，
    若以上開駕駛人當時車速達時速16.2秒，衡情應係駕駛人可
    合理預期前方有測速科學儀器之適當距離，自已符合道路交
    通管理處罰條例第7 條之2 第3 項規定意旨。從而，本件舉
    發程序並無任何違法之處，是異議人前揭所辯，諉無足取。
五、綜上所述，異議人於上揭時、地，駕駛車牌號碼8409-SU 號
    自用一般小客車，行駛高速公路速度超過規定之最高速限20
    公里以上未滿40公里之違規行為，足堪認定。則移送機關依
    道路交通管理處罰條例第33條第1 項第1 款及違反道路交通
    管理事件統一裁罰基準表之相關內容之規定，裁處罰鍰3,50
    0 元，係屬有據。惟移送機關漏未依道路交通管理處罰條例
    第63條第1 項第1 款規定記違規點數1 點，容有未洽。故而
    ，異議人執詞提出異議，雖無理由，惟原處分既有上開可議
    之處，自應由本院撤銷原處分，並依道路交通管理處罰條例
    第33條第1 項第1 款、第63條第1 項第1 款及違反道路交通
    管理事件統一裁罰基準表相關內容之規定，自為裁定如主文
    第2 項所示之處分，以資適法。
六、據上論斷，應依道路交通管理處罰條例第87條第2 項、第33
    條第1 項第1 款、第63條第1 項第1 款，道路交通案件處理
    辦法第20條前段，裁定如主文。
中    華    民    國    99    年    3     月    23    日
                  交通法庭法  官  鄭燕璘
以上正本證明與原本無異。
如不服本裁定應於送達後5日內向本院提出抗告狀（應附繕本）
。
                          書記官  蔡明峰
中    華    民    國    99    年    3     月    23    日

司法院資訊處製作；財團法人民間司法改革基金會備份。
